【裁判字號】    89,易,2168
【裁判日期】    890825
【裁判案由】    業務侵占
【裁判全文】
臺灣臺中地方法院刑事判決                        八十九年度易字第二一六八號
    公  訴  人  臺灣台中地方法院檢察署檢察官
    被      告  丙○○
右列被告因業務侵占案件，經檢察官提起公訴（八十九年度偵字第四五三一號），本
院判決如左：
    主  文
丙○○無罪。
    理  由
一、公訴意旨略以：被告丙○○原係受僱於忠林大廈建築物管理維護顧問股份有限公
    司（下稱忠林公司），而被派往台中縣太平巿宜佳街四十巷一號之「向陽樓」大
    廈擔任管理員，負責該大廈之管理及收取社區住戶管理分攤費用，乃從事業務之
    人，詎其竟意圖為自己不法之所有，並基於概括之犯意，於民國八十八年九月十
    五日，收取住戶丁○○所繳交八十九年四至六月之管理費新台幣（下同）五千元
    ，又於八十九年九月十七日收取住戶乙○○所繳交之管理費五千元，均侵占入己
    ，嗣被告於八十九年九月二十日左右無故離職，經該大廈管理委員會與忠林公司
    對帳後，始查知上情，因認被告涉有刑法第三百三十六條第二項之業務侵占罪嫌
    。
二、按犯罪事實應依證據認定之，無證據不得推定其犯罪事實，又不能證明被告犯罪
    者，應諭知無罪之判決，為刑事訴訟法第一百五十四條、第三百零一條第一項所
    明定。又認定不利被告之事實，須依積極證據，苟積極證據不足為不利於被告事
    實之認定時，即應為有利被告之認定，有最高法院三十年上字第八一六號判例可
    參。另認定犯罪事實所憑之證據，無論其為直接證據或間接證據，其為訴訟上之
    證明時，均須達於一般之人不至有所懷疑，而得確信其為真實之程度，始得據為
    有罪之認定，倘其證明尚未達到此一程度，而有合理性之懷疑存在時，即無從遽
    為有罪之確信，此觀最高法院七十六年臺上字第四九八六號判例意旨，亦足明瞭
    ，是刑事訴訟之被告基於刑事訴訟法第一百五十四條所揭櫫證據裁判主義之精神
    ，對於不利於己之事證，若已提出合乎生活經驗上之質疑，除非另有足可補強起
    訴事實之積極證據，否則，法院即應本於罪疑唯輕之法則，逕為有利被告之認定
    。至刑法上之侵占罪，須持有人變易其原來之持有意思而為不法所有之意思，始
    能成立，如僅將持有物延不交還或有其他原因致一時未能交還，既缺乏主觀要件
    ，即難遽以該罪相繩，最高法院六十八年台上字第三一四六號判例可資參照。
三、公訴人指稱被告丙○○涉有業務侵占罪嫌，無非係以告訴代表人即忠林公司負責
    人甲○○之指訴、住戶丁○○及乙○○之收費憑單影本二紙，及忠林公司催告被
    告繳納前述管理費之存證信函影本一件等為憑。訊據被告堅決否認侵占此二筆住
    戶所繳交之管理費，辯稱：當初確曾受僱於告訴人公司，擔任向陽樓之管理員時
    ，亦有收取前述二筆管理費，惟因一時疏忽，漏未交給向陽樓管理委員會之管理
    委員，絕非蓄意據為己有等語。經查：
    (一)被告自八十八年八月底起至同年十月初止受僱於告訴人忠林公司，並在向陽樓
      擔任管理員，而於前述時地收取住戶丁○○及乙○○之管理費共計一萬元，但
      無交給該管委會財務委員等事實，業據告訴代表人甲○○、證人丁○○到庭供
      明，並有收費憑單二紙在卷可稽，被告亦供稱屬實，此固足認被告未盡善良管
      理人之注意義務，未交還業務上所持有之錢財，惟其自始有無意圖不法所有之
      犯意，若無確切適合之證據可資證明，不宜遽下論斷。
    (二)告訴人忠林公司雖提出前述之存證信函影本一件，但並無掛號郵件之收件回執
      可明已送達被告，此外，亦無其他積極之證據足認被告自始存有不法所有之意
      圖，將此二筆管理費據為己有。而被告除自承疏失之外，復已迅與告訴人公司
      達成和解，返還前開款項，有和解書一紙在卷可稽，並經告訴代表人甲○○供
      稱屬實，本院因認被告所涉業務侵占之罪嫌不足，應予有利之認定。
四、綜合前述，公訴人提出之證據既尚不足認定被告確有業務侵占之犯行，本院亦查
    無此等事證，則罪疑唯輕，應諭知被告無罪之判決，庶符法治。
據上論斷，應依刑事訴訟法第三百零一條第一項，判決如主文。
中      華      民      國      八十九      年    八    月    二十五    日
                                        法  官  莊  深  淵
右正本證明與原本無異。
如不服本判決，應於送達後十日內向本院提出上訴狀（須附繕本），上訴於台灣高等
法院台中分院。
                                        書記官
中      華      民      國      八十九      年    八    月    二十五    日


司法院資訊處製作；財團法人民間司法改革基金會備份。
